臺灣苗栗地方法院民事判決　　　　　　　　　　　　　九十三年度訴字第一四一號
　　原　　　告　戊○○
　　法定代理人　丁○○
　　兼右代理人　乙○○
　　被　　　告　甲○○
　　兼　右一人
　　訴訟代理人　丙○○
當事人間請求分割共有物事件，本院於民國九十三年七月二十三日言詞辯論終結，判
決如下：
    主    文
兩造共有坐落苗栗縣後龍鎮○○○段三四之二五地號土地依下列方法分割：如附圖所
示綠色編號Ａ部分面積二二四平方公尺土地分歸原告所有，紅色編號Ｂ部分面積二二
四平方公尺土地分歸被告丙○○所有，藍色編號Ｃ部分面積三六０平方公尺土地分歸
被告甲○○所有。
訴訟費用由被告丙○○負擔八０八分之二二四，被告甲○○負擔八０八分之三六０，
餘由原告負擔。
    事    實
甲、原告方面：
一、聲明：如主文第一項所示。
二、陳述：
（一）坐落苗栗縣後龍鎮○○○段三四之二五地號、地目建、面積八０八平方公尺土
      地（以下簡稱系爭土地）為兩造所共有，應有部分各為原告八０八分之二二四
      、被告丙○○八０八分之二二四及被告甲○○八０八分之三六０。
（二）系爭土地並無因使用目的不能分割之情事，且兩造亦未定有不分割之協議，但
      就分割方法則無從獲得協議，為此訴請就系爭土地分割如主文第一項所示。
三、證據：提出土地登記謄本及地籍圖謄本各一件為證。
乙、被告方面：
一、聲明：同意分割。
二、陳述：同意依原告主張之分割方法予以分割。
丙、本院依職權勘驗現場，並囑託苗栗縣竹南地政事務所製作分割方案實測圖。
    理    由
一、本件原告主張系爭土地為兩造所共有，應有部分各為原告八０八分之二二四、被
    告丙○○八０八分之二二四及被告甲○○八０八分之三六０。系爭土地並無因使
    用目的不能分割之情事，且兩造亦未定有不分割之協議，但就分割方法則無從獲
    得協議之事實，業據提出土地登記謄本一件為證，且為被告所不爭執，堪信為真
    實。從而，原告依民法第八百二十四條第二項規定，訴請以判決分割系爭土地，
    於法即無不合，應予准許。
二、按裁判上如何定共有物分割之方法，除應斟酌當事人之聲明、共有物之性質、共
    有人之意願、利害關係、經濟效用及全體共有人之利益等公平決之外，並不受任
    何共有人主張之拘束，法院為顧及全體共有人所得利用之價值等情形，本有自由
    裁量之權（最高法院八十二年度台上字第一九九０號裁判亦同此見解）。查系爭
　　土地上目前雖有舊三合院正廳及廂房各一棟，及於另側廂房處有已改建之一樓磚
　　造房屋一棟，惟兩造均到場陳稱系爭土地上之建物均打算拆除重建，分割時無須
　　考慮地上物，及同意以原告所提分割方案予以分割等情，業據本院會同苗栗縣竹
　　南地政事務所人員至場現勘驗屬實，並製有勘驗筆錄及土地複丈成果圖在卷可按
  　，且為被告所是認無訛，堪信為真實。本院審酌系爭土地如依附圖所示方法予以
    分割，各共有人分得之土地皆預留出入通路，暨兩造均陳明願依如附圖所示分割
    方法予以分割等情，認應採取如附圖所示之分割方法予以分割，即系爭土地應將
    如附圖所示綠色編號Ａ部分面積二二四平方公尺土地分歸原告所有，紅色編號Ｂ
    部分面積二二四平方公尺土地分歸被告丙○○所有，藍色編號Ｃ部分面積三六０
    平方公尺土地分歸被告甲○○所有。
三、末按因共有物分割、經界或其他性質上類似之事件涉訟，由敗訴當事人負擔訴訟
    費用顯失公平者，法院得酌量情形，命勝訴之當事人負擔其一部，民事訴訟法第
    八十條之一定有明文。本件既係因共有物分割涉訟，核其性質，兩造本可互換地
    位，則原告提起本訴雖依法有據，然被告之應訴又係法律規定所不得不然，是本
    院認應由兩造依比例平均分擔訴訟費用較為允洽，爰依職權判決如主文第二項所
    示。
四、據上論結，本件原告之訴為有理由，依民事訴訟法第八十條之一，判決如主文。
中　　　華　　　民　　　國　　九十三　　年　　　八　　　月　　　六　　　日
                                  民事庭法　　　官    王萬金
正本係照原本作成。
如對本判決上訴，須於判決送達後廿日內向本院提出上訴狀。
中　　　華　　　民　　　國　　九十三　　年　　　八　　　月　　　六　　　日
                                        法院書記官    白孝慈
